【裁判字號】    98,訴,900
【裁判日期】    980930
【裁判案由】    偽造有價證券等
【裁判全文】
臺灣基隆地方法院刑事判決               98年度訴字第900號
公  訴  人  臺灣基隆地方法院檢察署檢察官
被      告  戊○○
                      樓
指定辯護人  本院公設辯護人丙○○
上列被告因偽造有價證券等案件，經檢察官提起公訴（98年度偵
字第3327號），本院判決如下：
    主  文
戊○○意圖供行使之用，而偽造有價證券，處有期徒刑壹年柒月
。又意圖為自己不法之所有，而侵占離本人所持有之物，處罰金
新臺幣伍仟元，如易服勞役，以新臺幣壹仟元折算壹日。緩刑肆
年。
未扣案偽造之台北富邦銀行慶安分行支票（戶名甲○○，帳號00
0000000 號，票號NA0000000 ）壹張（含支票背面偽造之「丁○○」署名壹枚），沒收之。
    事  實
一、戊○○受雇於甲○○擔任會計，於民國98年6 月15日，在基
    隆市○○區○○街205 號9 樓辦公室內，甲○○因需支付廠
    商貨款，將其自行保管之台北富邦銀行慶安分行支票簿（戶
    名甲○○，帳號000000000 號）撕下票號NA0000000 號空白
    支票1 張，交予戊○○打印金額及到期日，但甲○○不慎撕
    下2 張空白支票，猶未自知，戊○○因家庭經濟困難，復見
    有機可乘，乃意圖為自己不法之所有，將甲○○不慎多撕下
    而脫離其本人持有之NA0000000 號空白支票（下稱系爭空白
    支票）予以侵占入己，並基於偽造有價證券及偽造私文書以
    行使之犯意，先將NA0000000 號貨款支票打印金額後，交予
    甲○○核對，甲○○過目後，將支票印鑑章交予戊○○蓋印
    ，戊○○遂連同上開侵占所得之系爭空白支票亦蓋用印文，
    而盜用甲○○之印章，嗣於98年6 月30日，在上址辦公室內
    ，復於系爭空白支票上打印票面金額新台幣5 萬元，並偽填
    到期日98年6 月30日，而偽造完成支票之有價證券（下稱系
    爭偽造支票），再持往中華郵政公司台北北門郵局，並在該
    郵局內，未經友人丁○○之同意，即在系爭偽造支票背面偽
    造丁○○之署名，並指示將系爭偽造支票之票面金額存入其
    所保管丁○○設於北門郵局0000000-000000號帳戶內，而偽
    造丁○○取款背書之私文書後，向上揭郵局提示兌領系爭偽
    造支票，而同時行使偽造有價證券及偽造私文書，郵局承辦
    人員誤信係真正支票持有人出示兌領票款，乃將系爭偽造支
    票提出臺灣票據交換所交換，足以生損害於丁○○及郵局辦
    理支票兌領業務之正確性。嗣因甲○○於支票失竊後，通知
    票據交換所掛失止付，並報警處理，因而循線查獲上情。
二、案經基隆市警察局第二分局報告臺灣基隆地方法院檢察署檢
    察官偵查後起訴。
    理  由
壹、程序事項
    本院下列所引用之書證，雖核均係被告以外之人於審判外之
    陳述而屬傳聞證據，然公訴人、被告戊○○及辯護人於本院
    審判程序中，對於下列所引用之書證之證據能力，均表示無
    意見，且迄於言詞辯論終結前亦未聲明異議。本院審酌並無
    證據足以證明下列書證作成時，有非出於自由意志者，亦查
    無違法取證或其他瑕疵之情形，認為以之作為證據為適當，
    是認該等書證，均合於刑事訴訟法第159 條之5 之規定，得
    為證據。
貳、實體事項
一、上開事實，迭據被告戊○○於警詢、偵訊及本院審理時坦承
    在卷，並據證人即被害人甲○○、丁○○於警詢、偵訊時指
    證明確，復有被告之自白書、系爭偽造支票正反面、台灣票
    據交換所退票理由單、掛失止付票據提示人資料查報表、票
    據掛失止付通知書、遺失票據申報書等件影本各1 份存卷可
    憑，被告之自白核與事實相符，可以採信。綜上，本案事證
    明確，被告之犯行洵堪認定，應依法論科。
二、按支票具有面額價值，且支票上權利之移轉及行使，與其占
    有支票間，有不可分離之關係，故支票屬有價證券；又支票
    上之背書，係發票後另一票據行為，在票據法上係表示對支
    票負擔保責任之意思，為法律所規定之私文書（最高法院59
    年臺上字第2588號判例、70年臺上字第2162號判例意旨參照
    ）是核被告所為，係犯刑法第337 條之侵占離本人所持有之
    物罪、同法第201 條第1 項之偽造有價證券罪、同法第216
    條、第210 條之行使偽造私文書罪。檢察官就被告侵占系爭
    空白支票之行為，原雖起訴被告涉犯刑法第335 條之普通侵
    占罪，然因被告供明甲○○之空白支票平日係由甲○○自行
    保管，其係利用甲○○多撕下系爭空白支票給其之機會予以
    侵占入己，核與甲○○所證情節相符，顯見系爭空白支票係
    在甲○○不知情之下，脫離甲○○之持有，是核被告侵占系
    爭空白支票之行為，應係犯刑法第337 條之侵占離本人所持
    有之物罪，檢察官此部分起訴法條尚有未合，嗣業經蒞庭檢
    察官於本院準備程序中予以更正，本院於告知被告更正法條
    後，自得予以審理，並此敘明。被告於系爭空白支票上盜蓋
    甲○○之印章之行為，為其偽造有價證券之階段行為，其於
    系爭偽造支票背面偽造丁○○署名之行為，為其偽造私文書
    之部分行為，均不另論罪。再其向中華郵政公司台北北門郵
    局提示系爭偽造支票，而同時行使偽造有證券及偽造私文書
    ，觸犯構成要件不相同之數罪名，應依想像競合之例，從一
    重之行使偽造有價證券罪處斷，檢察官認應予分論併罰，尚
    有未合，應予更正。又其偽造有價證券後持以行使，其行使
    偽造有價證券之低度行為為其偽造之高度行為所吸收，亦不
    另論罪。再查被告年輕識淺，因一時情急，致犯下本案，偽
    造之支票面額僅5萬元，所生危害尚非鉅，且犯後已積極賠
    償甲○○，並取得甲○○之諒解，以此犯罪情狀，顯堪憫恕
    ，宣告刑法第201條第1項偽造有價證券罪所定最低度之刑（
    有期徒刑3年）猶嫌過重，爰依刑法第59條規定，減輕其刑
    。茲審酌被告犯罪動機、目的，偽造有價證券及私文書數量
    ，所生損害，與甲○○平日之關係，於案發後始終坦承不諱
    等一切情狀，分別量處如主文所示之刑，並就其所犯侵占離
    本人所持有之物罪部分，諭知易服勞役之折算標準。末查，
    被告前未曾受有期徒刑以上刑之宣告，有臺灣高等法院被告
    前案紀錄表在卷足按，本院審酌被告已當庭懇切表達悛悔之
    意，且與甲○○達成和解，足認無再犯之虞，因認所宣告之
    刑，以暫不執行為當，爰均併予宣告緩刑4年，以勵自新。
三、未扣案之台北富邦銀行慶安分行支票1 張（戶名甲○○，帳
    號000000000 號，票號NA0000000 ），係出於被告之偽造，
    已如前認定，不問屬於犯人與否，應依刑法第205 條規定，
    宣告沒收之，上開偽造之支票背面所偽造之「丁○○」署名
    ，不問屬於犯人與否，應依刑法第219 條規定，宣告沒收之
    。
據上論斷，應依刑事訴訟法第299 條第1 項前段，刑法第第201
條第1 項、第216 條、第210 條、第337 條、第55條、第59條、
第42條第3 項前段、第74條第1 項第1 款、第205 條、第219 條
，刑法施行法第1 條之1，判決如主文。
本案經檢察官乙○○到庭執行職務
中    華    民    國    98    年    9     月    30    日
                  刑事第一庭審判長法  官  王福康
                                  法  官  王美婷
                                  法  官  劉桂金
以上正本證明與原本無異。
如不服本判決應於收受送達後10日內向本院提出上訴書狀，並應
敘述具體理由；其未敘述上訴理由者，應於上訴期間屆滿後20日
內向本院補提理由書(均須按他造當事人之人數附繕本)「切勿逕
送上級法院」。
中    華    民    國    98    年    9     月    30    日
                                  書記官  劉如純
附錄本案論罪法條：
刑法第201條第1項
意圖供行使之用，而偽造、變造公債票、公司股票或其他有價證
券者，處3 年以上10年以下有期徒刑，得併科3 千元以下罰金。
刑法第210條
偽造、變造私文書，足以生損害於公眾或他人者，處5 年以下有
期徒刑。
刑法第216條
行使第210 條至第215 條之文書者，依偽造、變造文書或登載不
實事項或使登載不實事項之規定處斷。
刑法第337條
意圖為自己或第三人不法之所有，而侵占遺失物、漂流物或其他
離本人所持有之物者，處5 百元以下罰金。


司法院資訊處製作；財團法人民間司法改革基金會備份。
